【裁判字號】    98,抗,86
【裁判日期】    980521
【裁判案由】    拍賣抵押物
【裁判全文】
臺灣士林地方法院民事裁定  98年度抗字第86號
抗  告  人  甲○○
                        2樓
相  對  人  合作金庫商業銀行股份有限公司
法定代理人  乙○○
抗告人與相對人間請求拍賣抵押物事件，抗告人對於民國98年3
月26日本院98年度拍字第144 號第一審之裁定提起抗告，本院裁
定如下：
    主  文
抗告駁回。
抗告費用由抗告人負擔。
    理  由
一、按抵押權人，於債權已屆清償期，而未受清償者，得聲請法
    院，拍賣抵押物，就其賣得價金而受清償，民法第873 條定
    有明文。上開規定，復為民法物權編修正前設定之最高限額
    抵押權所準用，此觀民法物權編施行法第17條、民法第881
    條之17等規定自明。按抵押權經設定登記後，債權人因債務
    屆滿未受清償，依民法第873 條第1 項之規定，即得聲請法
    院拍賣抵押物，如對於此項法律關係有爭執時，亦應由有爭
    執之人提起訴訟，以求解決，不得僅依抗告程序聲明其有爭
    執，並據為廢棄拍賣裁定之理由，最高法院51年台抗字第26
    9 號判例可資參照。
二、本件相對人主張：第三人鄭鶴松於民國95年8 月30日以原裁
    定附表一所示不動產擔保對相對人所負之一切債務，設定本
    金最高限額新臺幣（下同）3,360 萬元之抵押權，依法登記
    在案。又亞洲安然股份有限公司（下稱亞洲安然公司）於96
    年2 月8 日以原裁定附表二所示不動產擔保對相對人所負之
    債務，設定本金最高限額5,556 萬元之抵押權，亦登記在案
    ，鄭鶴松、亞洲安然公司未依約清償，尚餘本金2,800 萬元
    、4,630 萬元及利息、違約金未清償，債務均已屆清償期而
    未為清償，為此聲請准予拍賣抵押物，並提出他項權利證明
    書、土地及建物登記謄本、抵押權設定契約書、借據、借戶
    全部資料查詢單、不動產異動索引謄本、支付命令及確定證
    明書、授信約定書等影本可證。原法院據以准許相對人拍賣
    抵押物之聲請。
三、抗告意旨略以：原裁定就拍賣系爭抵押物事件，並無通知債
    務人及抗告人陳述意見，而據為裁定，有違非訟事件法第74
    條之規定，原裁定漏未審究上情，遽為准予拍賣抵押物之裁
    定，抵觸法令，為此提起抗告，請求廢棄原裁定等語。
四、按「最高限額抵押權人聲請拍賣抵押物事件，法院於裁定前
    ，就抵押權所擔保之債權額，應使『債務人』有陳述意見之
    機會」，非訟事件法第74條定有明文。經查，抗告人僅係相
    對人為抵押權設定登記後，信託受讓抵押物之第三人，並非
    債務人，而原法院業依上開規定，依法通知債務人鄭鶴松、
    亞洲安然公司陳述意見，有送達證書2 份在卷可稽（見原法
    院卷第55、57頁），債務人均未表示意見。至於抗告人所提
    臺灣高等法院暨所屬地方法院座談會民事類提案第42號，雖
    認為抵押物已轉讓第三人時，應使第三人有陳述意見之機會
    ，按其意旨在於讓受讓抵押物之第三人亦有表示意見之機會
    ，以免造成對其難以回復之損害。然抗告人非屬受讓抵押物
    所有權之第三人，基於信託契約，信託人（即債務人）始會
    因拍賣而權益受影響，本件原法院已合法通知債務人表示意
    見，債務人均未表示意見，又相對人提出前開文件，在形式
    上已足認系爭抵押權業經依法登記，且為系爭抵押權擔保效
    力所及之系爭債務已屆清償期而未受清償等情，則原法院據
    以准許相對人拍賣抵押物之聲請，即屬正當，並無違法之處
    ，從而，抗告人提起本件抗告，請求廢棄原裁定，不能謂有
    理由，應予駁回。
中    華    民    國    98    年    5     月    21    日
                  民事第一庭  審判長法  官  黃小瑩
                                    法  官  周群翔
                                    法  官  絲鈺雲
以上正本證明與原本無異。
如不服本裁定，僅得於收受本裁定正本送達後10日內，以適用法
規顯有錯誤為理由，向本院提出再抗告狀（須附繕本一份及繳納
再抗告裁判費新臺幣1,000 元），經本院許可後始可再抗告。再
抗告時應提出委任律師或具有律師資格之人之委任狀；委任有律
師資格者，另應附具律師資格證書及釋明委任人與受任人有民事
訴訟法第466 條之1 第1 項但書或第2 項所定關係之釋明文書影
本。
中    華    民    國    98    年    5     月    26    日
                                    書記官  林玫熹


司法院資訊處製作；財團法人民間司法改革基金會備份。
